【裁判字號】    99,易緝,99
【裁判日期】    990430
【裁判案由】    詐欺
【裁判全文】
臺灣臺中地方法院刑事判決              99年度易緝字第99號
公  訴  人  臺灣臺中地方法院檢察署檢察官
被      告  乙○○
選任辯護人  鄭崇煌律師
            曹宗彝律師
上列被告因詐欺案件，經檢察官提起公訴（97年度偵字第15920
、15921 號），被告就被訴事實為有罪之陳述，經告知簡式審判
程序之旨，並聽取公訴人、被告之意見後，由本院合議庭裁定進
行簡式審判程序，判決如下：
    主  文
乙○○共同犯詐欺取財罪，處有期徒刑捌月，減為有期徒刑肆月
，如易科罰金，以新臺幣壹仟元折算壹日；又共同犯詐欺取財罪
，處有期徒刑玖月，減為有期徒刑肆月又拾伍日，如易科罰金，
以新臺幣壹仟元折算壹日。應執行有期徒刑柒月，如易科罰金，
以新臺幣壹仟元折算壹日。
    事實及理由
一、犯罪事實：
    乙○○與陳志昇、李怡蕙（上二人均經本院判決確定）及數
    名姓名年籍不詳之成年人，共同基於意圖為自己不法所有之
    犯意聯絡，於民國 96年4月間加入大陸地區綽號「西瓜」、
    「小劉」等人為首之詐欺集團，由乙○○帶領陳志昇、李怡
    蕙等人，組成俗稱「車手」之集團。大陸地區詐騙集團成員
    取得黃建郎（業經臺灣雲林地方法院判處有期徒刑 2月又15
    日確定）所申設郵局帳號00000000000000號帳戶、莊翊朮（
    業經本院判處有期徒刑1月又15日確定）所申設郵局帳號000
    00000000000 號帳戶之存摺、提款卡、密碼及印章後，透過
    在臺灣地區綽號「大頭」之姓名年籍不詳成年男子居中與乙○○、陳志昇、李怡蕙等人聯繫後，由其等前往位在臺中市
    ○○路上之超峰貨運站，領取前開詐騙集團購得之人頭帳戶
    存摺、金融卡、密碼及印章，經測試確認該帳戶可供使用及
    存摺密碼無誤後，將存摺、金融卡（含密碼）及印章交予李
    怡蕙，再由李怡蕙負責每日測試該金融卡，直至該帳戶遭凍
    結始作罷回報。另一方面，則由大陸地區之詐欺集團成員分
    別為下列之詐騙行為：(一)於同年4月9日上午 6時30分許，上
    開詐騙集團年籍姓名均不詳之成年男子，撥打電話給甲○○
    ，向甲○○佯稱：其子與同袍江文達 3人至臺中出差，於同
    年4月8日凌晨某時，在外喝酒與人發生鬥毆，對方 1人輕傷
    、1 人重傷，詳情請與「藍輔導長」聯繫云云，甲○○即撥
    打「藍輔導長」之電話，「藍輔導長」向甲○○謊稱傷者已
    送至豐原醫院，其子現被送到豐原憲兵隊，若不信可以打電
    話去查證云云，甲○○乃經由 105查號台查得豐原憲兵隊電
    話，因某「盧先生」於同日凌晨某時，已將豐原憲兵隊電話
    轉接到詐騙集團之電話上，惟甲○○所撥打之電話因故未接
    通，甲○○便趨車前往豐原憲兵隊，途中，甲○○與「藍輔
    導長」聯繫，「藍輔導長」請其與同袍江文達之父聯繫，甲○○乃撥打江文達之父電話，由詐騙集團之人佯稱係江文達
    之父接聽，向甲○○詐稱：對方輕傷者要求10萬元，重傷者
    要求30萬元和解，共需40萬元，3人分擔，每人133,400元，
    須將款項匯入黃建郎帳號00000000000000號帳戶內云云，甲○○不疑有詐，而陷於錯誤，遂匯款 133,400元至黃建郎之
    上開帳戶內，嗣發覺有異，始知受騙。(二)於 96年4月10日上
    午6時5分許，撥打電話給丙○○之先生之姊，向其佯稱：丙○○之子楊侍儒於同年 4月10日凌晨某時，與同袍陳明鴻、
    江文洋 3人，在臺中縣豐原市某處喝酒與人發生鬥毆，現被
    送到豐原憲兵隊云云，丙○○之先生之姐乃撥打豐原憲兵隊
    0000000000號電話查詢，因某「盧先生」於同日凌晨某時，
    將豐原憲兵隊電話轉接到詐騙集團之電話上，丙○○之先生
    之姐所撥打之電話，實際上由年籍姓名均不詳之詐騙集團某
    成年男子接聽，丙○○之先生之姐便詢以有無 3名軍人送到
    豐原憲兵隊，該詐騙男子回以已送至臺中縣新社鄉之軍事法
    院云云，並留下其輔導長之電話以供聯絡，丙○○之先生之
    姐遂撥打該輔導長之電話，該自稱係輔導長之人佯稱在高雄
    路上，沒有空云云，並留下陳明鴻、江文洋 2人之父親電話
    ，丙○○之先生之姐乃撥打電話給佯稱為江文洋之父之詐騙
    集團成員，該自稱是江文洋之父之詐騙集團成員向丙○○之
    先生之姐謊稱：對方傷勢嚴重，要賠償新臺幣（下同）50萬
    元，經討價還價為40萬元，由楊侍儒、江文洋、陳明鴻 3人
    平均分擔，每人應負擔 133,400元，若不和解，楊侍儒恐將
    遭判刑，為了救人就花錢了事，並要丙○○之先生之姐將款
    項匯至莊翊朮所申辦之郵局帳號00000000000000號云云，丙○○之先生之姊將上情告知丙○○，致丙○○不疑有詐，陷
    於錯誤，遂於同年4月10日上午9時32分許，至臺北市○○○○路郵局匯款 133,400元至莊翊朮之上開郵局帳戶內。待丙○○匯款後，於同年4月10日上午約 10時許，詐騙集團成員
    又撥打電話給丙○○之先生之姊，佯稱：重傷者之父趕到醫
    院，見其子臉部受傷嚴重，要求賠償 20萬元之美容費，3人
    各分擔66,700元云云，經轉告丙○○後，丙○○不疑有他，
    再次陷於錯誤，另於同日上午11時28分許，再接續匯款66,7
    00元，合計被騙 200,100元，嗣發覺有異，始知受騙。(三)該
    詐騙集團成員於詐得前開款項後，即透過「小劉」通知乙○○等人，旋由陳志昇開車搭載李怡蕙，由李怡蕙或陳志昇於
    96年4月9日、10日，持金融卡至自動櫃員機或持存摺及印章
    臨櫃取款，提領甲○○、丙○○匯入之款項，丙○○匯入莊
    翊朮帳戶之 200,100元已遭提領一空，甲○○匯入黃建郎帳
    戶之 133,400元，則遭提領10萬元。乙○○、陳志昇、李怡
    蕙等人領款後扣除其等各為百分之2（共計百分之6）之報酬
    後，再將所餘款項匯至綽號「大頭」之成年男子指示之帳戶
    內，綽號「大頭」之成年男子並提供傳真號碼供乙○○等人
    於匯款後，至便利商店傳真匯款單進行對帳。
二、證據名稱：
  (一)被告乙○○於警詢及本院審理時之自白。
  (二)證人即共同被告陳志昇、李怡蕙於警詢、偵查中及本院審理
    時之供述。
  (三)證人即被害人甲○○、丙○○於警詢中之指證。
  (四)內政部警政署反詐騙諮詢專線紀錄表2 張、匯款單3 張、黃
    建郎、莊翊朮郵政存簿儲金立帳申請書各 1張、查詢帳戶最
    近交易資料2張、陳志昇、李怡蕙提款相片7張。
三、易科罰金及減刑部分之說明：
  (一)司法院釋字第662號解釋：「中華民國 94年2月2日修正公布
    之現行刑法第 41條第2項，關於數罪併罰，數宣告刑均得易
    科罰金，而定應執行刑之刑逾6個月者，排除適用同條第1項
    得易科罰金之規定部分，與憲法第23條規定有違，並與本院
    釋字第 366號解釋意旨不符，應自本解釋公布之日起失其效
    力。」又總統於98年12月30日以華總一義字第 09800325491
    號公布，於99年1月1日修正施行之刑法第 41條第8項亦規定
    ：「第1項至第 4項及第7項之規定，於數罪併罰之數罪均得
    易科罰金或易服社會勞動，其應執行之刑逾 6月者，亦適用
    之。」是修正後刑法第41條第8項僅係將上開釋字第662號解
    釋內容予以明文化而已，修正前刑法第 41條第2項規定既經
    上開解釋宣示失其效力，本次修法對於被告適用刑罰法律之
    結果並無任何差異，應逕予適用現行刑法第 41條第8項之規
    定，毋庸再為新舊法之比較，故對於數罪併罰，數宣告刑均
    得易科罰金，而定應執行之刑超過 6個月之案件，仍得易科
    罰金。本案被告犯2罪，2宣告刑減得之刑均得易科罰金，定
    應執行之刑超過6月，自得諭知易科罰金之折算標準。
  (二)另被告犯罪後，中華民國96年減刑條例業於96年7月4日經總
    統公布，並於同年月16日起生效施行，被告所犯上開 2罪之
    時間均在96年4月24日之前，且無中華民國 96年罪犯減刑條
    例第3條第1項各款所列舉不予減刑之情形，又被告係於97年
    12月12日經本院發布通緝，而於 99年3月17日緝獲，有本院
    通緝書及通緝案件報告書各1份在卷可稽，與同條例第5條規
    定「本條例施行前，經通緝而未於中華民國96年12月31日以
    前自動歸案接受偵查、審判或執行者，不得依本條例減刑。
    」之情形不同，故被告所犯 2罪均符合減刑之要件，爰依同
    條例第2條第1項第3款之規定，各減其刑期 2分之1，並依同
    條例第 9條之規定，分別諭知易科罰金之折算標準，併此敘
    明。
四、適用之法律
  (一)刑事訴訟法第273條之1第1項、第299條第1項前段、第310條
    之2、第454條第1項。
  (二)刑法第28條、第339條第1項、第51條第5款、第41條第1項前
    段、第8項。
  (三)刑法施行法第1條之1。
  (四)中華民國 96年罪犯減刑條例第2條第1項第3款、第7條第1項
    第2項、第9條。
中    華    民    國    99    年    4     月    30    日
                     刑事第五庭    法  官  張靜琪
以上正本證明與原本無異。
如不服本判決應於收受送達後10日內向本院提出上訴書狀，並應
敘述具體理由；其未敘述上訴理由者，應於上訴期間屆滿後20日
內向本院補提理由書（均須按他造當事人之人數附繕本）「切勿
逕送上級法院」。
                                   書記官  王嘉麒
中    華    民    國    99    年    4     月    30    日
【附錄本案論罪科刑法條】
刑法第339條第1項：
意圖為自己或第三人不法之所有，以詐術使人將本人或第三人之
物交付者，處5 年以下有期徒刑、拘役或科或併科1 千元以下罰
金。

司法院資訊處製作；財團法人民間司法改革基金會備份。
